臺灣新北地方法院刑事判決
110年度訴字第1115號
公  訴  人  臺灣新北地方檢察署檢察官
被      告  鍾家棟



指定辯護人  本院公設辯護人  張哲誠  
上列被告因違反毒品危害防制條例等案件，經檢察官提起公訴（
110年度少連偵字第258號），本院判決如下：
    主  文
丁○○共同犯販賣第三級毒品未遂罪，處有期徒刑壹年拾月。扣案
之愷他命（驗餘淨重零點參零壹公克）及其包裝袋壹只，與iPho
ne 6 plus 手機壹支，均沒收；又犯傷害罪，處有期徒刑參月，
如易科罰金，以新臺幣壹仟元折算壹日。
    事  實
一、丁○○分別為下列行為：
　㈠其明知愷他命係毒品危害防制條例第2條第2項第3款所稱之第
    三級毒品，竟與真實姓名及年籍不詳、通訊軟體Wechat（微
    信）暱稱「戒指（圖示）」之人（下簡稱暱稱「戒指」之人
    ）意圖營利，共同基於販賣第三級毒品之犯意聯絡，由Wech
    at暱稱「戒指」之人先於民國110年4月23日某時許，在其個
    人動態中刊登「菸（圖示）酒（圖示）找我～」等暗示兜售
    毒品之訊息後，為警網路巡邏時所發現，經警於翌（24）日
    0時34分許起，佯裝為買家與暱稱「戒指」之人聯繫，進而
    約定以新臺幣（下同）2,100元之代價販賣第三級毒品愷他
    命1包給佯裝為買家之警察，嗣暱稱「戒指」之人聯絡丁○○
    所有之iPhone 6 plus手機，通知丁○○於同日1時40分許，至
    新北市○○區○○○路000號前與警進行交易，丁○○依指示到場進
    行毒品交易，經警表明身分後當場將其逮捕，並扣得上開交
    易之第三級毒品愷他命1包（驗前淨重0.302克，驗餘淨重0.
    301公克）、iPhone 6 plus手機1支等物，因而未遂。
  ㈡其另基於妨害公務、傷害之犯意，於110年4月24日3時33分許
    ，在新北市○○區○○○路000號新北市政府警察局新莊分局光華
    派出所，明知員警乙○○為依法執行勤務之公務員，在乙○○正
    要將丁○○之手銬銬回戒護區之欄杆時，出拳攻擊乙○○之臉部
    ，致乙○○受有臉部挫傷及擦傷、鼻骨閉鎖性骨折等傷害，以
    此強暴方式妨害乙○○執行職務。
二、案經乙○○告訴暨新北市政府警察局新莊分局報請臺灣新北地
    方檢察署檢察官偵查起訴。
    理  由
一、證據能力：
  ㈠按被告以外之人於審判外之言詞或書面陳述，除法律有規定
    者外，不得作為證據。又被告以外之人於審判外之陳述，雖
    不符同法第159條之1至第159條之4之規定，但經當事人於審
    判程序同意作為證據，法院審酌該言詞陳述或書面陳述作成
    時之情況，認為適當者，亦得為證據；而當事人、代理人或
    辯護人於法院調查時，知有該等不符合同法第159條之1至第
    159條之4之不得為證據之情形，而未於言詞辯論終結前聲明
    異議者，視為有前項之同意，刑事訴訟法第159條第1項、第
    159條之5分別定有明文。查本判決所引用被告丁○○以外之人
    於審判外之陳述，當事人於本院準備及審判程序中均未爭執
    其證據能力，且迄至言詞辯論終結前亦未聲明異議（見本院
    卷第99頁至第100頁、第188頁至第190頁），本院審酌上開
    證據作成時之情況，並無違法不當或證明力明顯過低之瑕疵
    ，認為以之作為證據應屬適當，揆諸前揭規定，自均有證據
    能力。
  ㈡本判決其餘所引用為證據之非供述證據，均與本案事實具有
    關連性，復非實施刑事訴訟程序之公務員違背法定程序所取
    得，依刑事訴訟法第158條之4之規定反面解釋，均有證據能
    力。
二、認定事實所憑之證據及理由：
  ㈠被訴販賣第三級毒品未遂部分：
　　被告丁○○有為如事實欄一、㈠所載與暱稱戒指之人共同販賣
    第三級毒品愷他命1包未遂之事實，業據其於警詢、偵訊、
    本院準備程序及審理中均自白不諱（見偵卷第17頁至第21頁
    、第139頁至第140頁、本院卷第98頁至第99頁、第192頁至
    第193頁），且有證人即警員楊易儒、乙○○於偵訊時之證述
    可憑（見偵卷第163頁至第164頁），而被告之查獲情形，亦
    有證人葉秉炫、黃廣立於警詢時之證述可參（見偵卷第35頁
    至第41頁、第43頁至第49頁），此外，尚有新莊分局警員11
    0年4月24日職務報告、自願受搜同意書、新北市政府警察局
    新莊分局搜索扣押筆錄、扣押物品目錄表、新莊分局光華派
    出所網路巡查對話譯文一覽表各1份、查獲情形與扣案物照
    片、暱稱「戒指」之人於通訊軟體Wechat個人頁面及與警員
    約定交易過程之對話紀錄擷圖、台灣尖端先進生技醫藥股份
    有限公司110年6月3日毒品證物鑑定分析報告1紙（見偵卷第
    51頁、第69頁、第73頁至第77頁、第95頁至第104頁、第177
    頁），以及愷他命1包、iPhone 6 plus手機1支扣案可證，
    足認被告前揭任意性之自白與實情相符，堪可採信。又被告
    於本院準備程序中供稱本案毒品交易若成功獲利都歸自己等
    語（見本院卷第99頁），益徵其從事本案毒品交易時確具營
    利之意圖明確。是以此節事實，事證明確，被告販賣第三級
    毒品未遂犯行堪可認定，應依法論科。
  ㈡被訴傷害及妨害公務部分：
　　被告丁○○有為如事實欄一、㈡所載在警員乙○○執行勤務時出
    手攻擊乙○○並致乙○○受傷之事實，亦據被告於警詢、偵訊、
    本院準備程序及審理中坦認在卷（見偵卷第21頁至第23頁、
    第140頁、本院卷第99頁、第128頁、第192頁），且有證人
    楊易儒、證人即告訴人乙○○於偵訊時之證述可憑（見偵卷第
    164頁至第165頁），並有新莊分局警員110年4月24日職務報
    告、新泰綜合醫院診斷證明書各1份、派出所內監視器影像
    畫面擷圖、本院111年1月19日勘驗筆錄及附件擷圖畫面1份
    在卷可佐（見偵卷第51頁、第67頁、第171頁至第174頁、本
    院卷第126頁至第128頁、第131至第145頁），足認被告前開
    自白屬實，亦可採信。又被告雖一度辯稱係因警員乙○○先踹
    他又掐他脖子，他才會動手攻擊警員云云，然證人楊易儒、
    乙○○於偵查中均證稱，被告因被查獲毒品交易未遂案件被帶
    回所內戒護後，有3至4名男子之被告友人到派出所要來看被
    告，被告看到其友人被其他警員推出去後，在戒護區躁動，
    乙○○即上前想將先前因採尿緣故而未上銬之被告上銬，被告
    當時因見友人與其他警員衝突想站起來衝過去，乙○○遂以左
    手壓住被告右側肩膀想將其下壓，被告即以右手揮拳毆打警
    員乙○○等語（見偵卷第164頁至第165頁），核與本院勘驗派
    出所內監視器影像後，確見被告於採尿回到戒護區後，突有
    舉起右手食指指向前方說話，及起身將雙手放在嘴巴前呈圓
    形手勢呼喊之動作，警員乙○○上前，被告伸手朝前比劃並看
    似激動與其對話，不久後乙○○欲將被告左手銬上手銬，被告
    較激動講話後，乙○○將其左手壓制在被告右方肩脖處，被告
    即起身伸出右手握拳朝乙○○左臉附近連續揮打2下後，就為
    在場員警所制止，此過程中並未見乙○○腳步有何明顯動作等
    情大致相符，有本院勘驗筆錄1份可參（見本院卷第126頁至
    第128頁、第131頁至第145頁），可見證人乙○○確係因見被
    告在戒護區內未上手銬且躁動，方上前欲將被告上銬及以手
    壓制被告之肩脖，此一管束被告行動之過程尚屬適當合理，
    不足以評價為係證人乙○○有何先不當攻擊被告之行為，是以
    被告前揭辯詞並不可採。綜上，此節事實在上開事證下亦臻
    明確，被告所為傷害及妨害公務犯行堪可認定，亦應依法論
    科。
三、論罪科刑：
　㈠罪名與罪數：
　　⒈核被告丁○○就事實欄一、㈠所為，係犯毒品危害防制條例第
      4條第6項、第3項之販賣第三級毒品未遂罪。其意圖販賣
      而持有第三級毒品之低度行為，為販賣之高度行為所吸收
      ，不另論罪。被告與暱稱「戒指」之人，就上開犯行，有
      犯意聯絡及行為分擔，應論以共同正犯。
　　⒉核被告就事實欄一、㈡所為，係犯刑法第135條第1項之妨害
      公務執行罪、同法第277條第1項之傷害罪。其一行為同時
      觸犯上開2罪名，為想像競合犯，應依刑法第55條前項規
      定，從一重之刑法第277條第1項之傷害罪處斷。
　　⒊被告所犯上開販賣第三級毒品未遂罪及傷害罪，犯意各別
      ，行為互殊，應予分論併罰。
　㈡刑之減輕事由：
　　⒈被告所犯販賣第三級毒品未遂犯行，其已著手為販賣第三
      級毒品犯罪行為之實行，惟因警員欠缺購買真意，自始即
      屬販賣行為不能完成，為未遂犯，爰依刑法第25條第2項
      之規定，按既遂犯之刑度減輕其刑。
　　⒉另被告就所犯販賣第三級毒品未遂犯行，自偵查及本院審
      理中迄今均自白犯罪，業如前述，爰依毒品危害防制條例
      第17條第2項規定減輕其刑，並依法遞減之。
　　⒊又本案並未因被告之供述，而查獲毒品來源或其他共犯情
      形，有臺灣新北地方檢察署110年11月10日丙○○錫平110少
      連偵258字第1100106595號函、新北市政府警察局新莊分
      局110年12月7日新北警莊刑字第1104056417號函、本院11
      1年1月21日公務電話紀錄表1份存卷可參（見本院卷第55
      頁、第65頁、第155頁），尚不符合毒品危害防制條例第1
      7條第1項之供出毒品來源，因而查獲其他正犯或共犯之減
      免刑期規定，自無該規定之適用，併此敘明。
　㈢量刑：
　　爰以行為人之責任為基礎，審酌被告無視於國家防制毒品危
    害之禁令，竟欲販賣第三級毒品藉以牟利，助長毒品蔓延，
    若不幸賣出，將致施用者沈迷於毒癮而難以自拔，戕害國民
    身心健康，危害社會治安，且其因案為警查獲後，明知告訴
    人乙○○為依法執行勤務之員警，因對告訴人有所不滿，即出
    拳毆打告訴人而對告訴人施加強暴，致告訴人受有如事實欄
    一、㈡所載之傷勢，所為亦非可取；考量販賣毒品種類單一
    ，販賣數量及預期可獲得利潤非鉅，顯非屬集團控制者或大
    、中盤毒梟，而屬零星販賣，及其係以徒手方式傷害告訴人
    之各自行為手段及犯案情節，兼衡其年紀甚輕，僅18歲，自
    述學歷為高中休學，曾於工地上班，與母親同住，無須扶養
    之對象之生活情形（見本院卷第193頁），暨其犯後均坦承
    犯行，就其所犯傷害罪部分，因被告為未滿20歲之未成年人
    ，由被告之母親即法定代理人代理被告與告訴人達成調解，
    有本院調解筆錄1份在卷可參，惟被告對調解條款仍有所不
    滿（見本院卷第194頁）之犯後態度等一切情狀，分別量處
    如主文所示之刑，並就被告所犯傷害罪所處有期徒刑部分，
    另諭知如易科罰金之折算標準，以資懲儆。又本院調解筆錄
    固記載，於告訴人收訖賠償之全部款項後3日內，告訴人將
    另行具狀撤回傷害罪之刑事告訴，另願宥恕被告妨害公務罪
    之刑事行為，給予被告自新或緩刑之機會等語；惟該調解條
    款所約定之賠償款項共5萬元，且係以每月2,000元之方式分
    期履行，是在本案審結前，本院既尚未收受告訴人撤回傷害
    告訴之表示，自仍應實體審判；又被告本案所為，並不僅止
    於傷害與妨害公務犯行，尚包括販賣第三級毒品未遂之行為
    ，考量被告此部分所為乃欲擴張毒害，本不宜輕縱，且經依
    法遞減其刑後，刑度已大幅減低，已甚為寬待，復被告尚因
    涉犯其他販賣毒品案件，經檢察官另行提起公訴而繫屬於法
    院中，有其臺灣高等法院被告前案紀錄表1份存卷可查（見
    本院卷第91頁至第94頁），是其所涉犯本案販賣第三級毒品
    犯行，尚難認存有所宣告之刑存有以暫不執行為適當之情形
    ，而不宜為緩刑宣告，則就被告所處傷害罪刑部分，於宣判
    時既存有因故意犯販賣第三級毒品未遂罪而受有期徒刑之宣
    告，依法亦無從另單獨為緩刑之宣告，故均不為緩刑之諭知
    ，併此說明。
三、沒收：
　㈠被告於為本案毒品交易時為警查扣之白色透明結晶1 包（驗
    前淨重0.302公克，驗餘淨重0.301公克），經鑑定後含第三
    級毒品愷他命成分，有台灣尖端先進生技醫藥股份有限公司
    110年6月3日毒品證物鑑定分析報告1份可證（見偵卷第177
    頁），為違禁物，與其難以析離之外包裝袋，亦應一併視為
    違禁物，不問屬於犯罪行為人與否，均應依刑法第38條第1 
    項規定沒收之。鑑驗用罄之部分，因已滅失，自毋庸為沒收
    之諭知。
　㈡扣案之iPhone 6 plus手機1支，為被告所有供其與暱稱「戒
    指」之人聯繫本案販賣第三級毒品未遂犯行所用之物，業經
    被告供認不諱（見本院卷第98頁），應依毒品危害防制條例
    第19條第1項規定，不論屬於犯罪行為人與否，宣告沒收。
    又被告並未因本案毒品交易而實際取得毒品交易對價，不生
    犯罪所得沒收問題，併此敘明。
據上論斷，應依刑事訴訟法第299條第1項前段，毒品危害防制條
例第4條第3項、第6項、第17條第2項、第19條第1項，刑法第11
條、第28條、第25條第2項、第135條第1項、第277條第1項、第5
5條、第41條第1項前段、第38條第1項，刑法施行法第1 條之1第
1 項，判決如主文。
本案經檢察官甲○○提起公訴，檢察官劉家瑜到庭執行職務。
中　　華　　民　　國　　111 　年　　3 　　月　　15　　日
                  刑事第九庭    審判長法　官  何燕蓉
　　　　　　　　　
　　　　　　　　　                    法  官  林翊臻
　　　　　　　　　
　　　　　　　　　                    法  官  林米慧
上列正本證明與原本無異。
如不服本判決，應於判決送達後20日內敘明上訴理由，向本院提
出上訴狀 (應附繕本) ，上訴於臺灣高等法院。其未敘述上訴理
由者，應於上訴期間屆滿後20日內向本院補提理由書「切勿逕送
上級法院」。
                                      書記官　林惠敏
中　　華　　民　　國　　111 　年　　3 　　月　　15　　日
附錄本案論罪科刑法條全文：
毒品危害防制條例第4條
製造、運輸、販賣第一級毒品者，處死刑或無期徒刑；處無期徒
刑者，得併科新臺幣3千萬元以下罰金。
製造、運輸、販賣第二級毒品者，處無期徒刑或10年以上有期徒
刑，得併科新臺幣1千5百萬元以下罰金。
製造、運輸、販賣第三級毒品者，處7年以上有期徒刑，得併科
新臺幣1千萬元以下罰金。
製造、運輸、販賣第四級毒品者，處5年以上12年以下有期徒刑
，得併科新臺幣5百萬元以下罰金。
製造、運輸、販賣專供製造或施用毒品之器具者，處1年以上7年
以下有期徒刑，得併科新臺幣1百50萬元以下罰金。
前五項之未遂犯罰之。
中華民國刑法第135條
對於公務員依法執行職務時，施強暴脅迫者，處3年以下有期徒
刑、拘役或30萬元以下罰金。
意圖使公務員執行一定之職務或妨害其依法執行一定之職務或使
公務員辭職，而施強暴脅迫者，亦同。
犯前二項之罪而有下列情形之一者，處6月以上5年以下有期徒刑
：
一、以駕駛動力交通工具犯之。
二、意圖供行使之用而攜帶兇器或其他危險物品犯之。
犯前三項之罪，因而致公務員於死者，處無期徒刑或7年以上有
期徒刑；致重傷者，處3年以上10年以下有期徒刑。
中華民國刑法第277條
傷害人之身體或健康者，處5年以下有期徒刑、拘役或50萬元以
下罰金。
犯前項之罪，因而致人於死者，處無期徒刑或7年以上有期徒刑
；致重傷者，處3年以上10年以下有期徒刑。